臺灣高雄地方法院刑事附帶民事訴訟判決
　　　　　　　　　　　　　　　　　 110年度侵附民字第12號
原　　　告　AV000-A109194 （真實姓名年籍資料詳卷）
　　　　　　AV000-A109194A（真實姓名年籍資料詳卷）
　　　　　　AV000-A109194C（真實姓名年籍資料詳卷）
共　　　同
訴訟代理人　李衣婷律師
被　　　告　戴子霳

 
　　　　　　戴君倡
上列被告因妨害性自主案件（本院109 年度侵訴字第61號），經
原告提起附帶民事訴訟，請求損害賠償，本院判決如下：
    主  文
被告應連帶給付原告AV000-A109194 新臺幣伍拾萬元，另被告戴
子霳尚應給付原告AV000-A109194 新臺幣柒拾萬元，及均自民國
一一○年六月十八日起至清償日止，按週年利率5 ％計算之利息
。
被告應連帶給付原告AV000-A109194A新臺幣壹拾伍萬元，另被告
戴子霳尚應給付原告AV000-A109194A新臺幣參拾伍萬元，及均自
民國一一○年六月十八日起至清償日止，按週年利率5 ％計算之
利息。
被告應連帶給付原告AV000-A109194C新臺幣壹拾伍萬元，另被告
戴子霳尚應給付原告AV000-A109194C新臺幣參拾伍萬元，及均自
民國一一○年六月十八日起至清償日止，按週年利率5 ％計算之
利息。
原告其餘之訴駁回。
    事實及理由
壹、程序部分
一、按，當事人經合法傳喚，無正當之理由不到庭或到庭不為辯
    論者，得不待其陳述而為判決，其未受許可而退庭者亦同，
    刑事訴訟法第498 條定有明文。查被告戴君倡經合法傳喚，
    然於民國110 年10月12日言詞辯論時，無正當理由而未到庭
    ，有本院送達證書、報到單等在卷可佐，爰依前開規定，不
    待被告戴君倡陳述，由原告一造辯論而為判決。
二、次按，性侵害犯罪防治法所稱性侵害犯罪，係指觸犯刑法第
    22 1條至第227 條、第228 條、第229 條、第332 條第2 項
    第2 款、第334 條第2 項第2 款、第348 條第2 項第1 款及
    其特別法之罪；又行政機關、司法機關及軍法機關所製作必
    須公示之文書，不得揭露被害人之姓名、出生年月日、住居
    所及其他足資識別被害人身分之資訊，性侵害犯罪防治法第
    2 條第1 項、第12條第2 項分別定有明文。另性侵害犯罪防
    治法第12條所定其他足資識別被害人身分之資訊，包括被害
    人照片或影像、聲音、住址、親屬姓名或其關係、就讀學校
    與班級或工作場所等個人基本資料，性侵害犯罪防治法施行
    細則第6 條亦有明定。查，本案被告既因觸犯刑法第221 條
    第1 項之罪，經檢察官提起公訴，核與性侵害犯罪防治法第
    2 條第1 項規定之性侵害犯罪定義相符，因本院所製作之本
    案判決係屬必須公示之文書，為避免被害人即原告代號AV00
    0-A109194 （92年11月生之滿16歲以上未成年少女，真實姓
    名年籍資料詳卷，下稱A 女）、A 女之父即代號AV000-A000
    000A、A 女之母即代號AV000-A109194C之身分遭揭露，依上
    開規定，對於其個人及家屬之姓名、年籍資料等足資識別身
    分之資訊，均予以隱匿，合先敘明。
貳、實體部分
一、原告主張：被告戴子霳（行為時未滿20歲）與原告A 女前為
    男女朋友，兩人於109 年6 月中旬分手。詎被告戴子霳竟為
    下列行為：㈠被告戴子霳於同年月28日21時許，在高雄市林
    園區偶遇A 女，見A 女正欲騎乘機車下班返家，竟基於強制
    性交之犯意，先騎乘車號000-0000號普通重型機車尾隨A 女
    ，待雙方行經高雄市林園區林內路附近時，被告戴子霳見路
    旁有間無人之鐵皮屋，遂近身逼近A 女之機車，以拉扯A 女
    手臂方式迫使A 女停車，並拔走A 女機車鑰匙後將A 女拉下
    車，再將A 女拖入上開鐵皮屋，強行褪去A 女衣褲後，將其
    陰莖及手指插入A 女之陰道，以此強暴方式對A 女為強制性
    交行為得逞。㈡被告戴子霳為上開強制性交犯行後，復基於
    恐嚇危害安全之犯意，於同日22時34分起至同日22時57分止
    ，在不詳地點以手機通訊軟體Messenger 接續傳送如附表所
    示之訊息恫嚇A 女，致A 女因而心生畏懼，致生危害於A 女
    之安全。被告戴子霳上開行為，不法侵害原告A 女之身體健
    康權、性自主權與免於恐懼之意思自由權，亦侵害原告A 女
    之父、A 女之母基於父母身分所生之身分法益且情節重大，
    原告精神上均受有相當之痛苦，致受有非財產上之損害，而
    被告戴子霳於行為時為限制行為能力人，其法定代理人即被
    告戴君倡亦應與其子戴子霳負連帶賠償責任。爰依民法第18
    4 條第1 項前段、第187 條第1 項及第195 條第1 項前段、
    第3 項，請求被告連帶給付原告A 女新臺幣（下同）1,200,
    000 元、連帶給付原告A 女之父、A 女之母各500,000 元等
    語。並聲明：㈠被告應連帶給付原告A 女1,200,000 元，及
    自刑事附帶民事起訴狀繕本送達翌日起至清償日止，按週年
    利率5 ％計算之利息。㈡被告應連帶給付原告A 女之父500,
    000 元，及自刑事附帶民事起訴狀繕本送達翌日起至清償日
    止，按週年利率5 ％計算之利息。㈢被告應連帶給付原告A
    女之母500,000 元，及自刑事附帶民事起訴狀繕本送達翌日
    起至清償日止，按週年利率5 ％計算之利息。
二、被告則以：
  ㈠被告戴子霳則以：我同意原告的請求等語。
  ㈡被告戴君倡未於言詞辯論期日到場，亦未提出書狀為聲明或
    陳述。
三、本院得心證之理由
  ㈠被告應否負侵權行為損害賠償責任？
    按，因犯罪而受損害之人，於刑事訴訟程序得附帶提起民事
    訴訟，對於被告及依民法負賠償責任之人，請求回復其損害
    ；附帶民事訴訟之判決，應以刑事訴訟判決所認定之事實為
    據，刑事訴訟法第487 條第1 項、第500 條前段定有明文。
    次按，因故意或過失，不法侵害他人之權利者，負損害賠償
    責任；無行為能力人或限制行為能力人，不法侵害他人之權
    利者，以行為時有識別能力為限，與其法定代理人連帶負損
    害賠償責任。行為時無識別能力者，由其法定代理人負損害
    賠償責任；又不法侵害他人之身體、健康、名譽、自由、信
    用、隱私、貞操，或不法侵害其他人格法益而情節重大者，
    被害人雖非財產上之損害，亦得請求賠償相當之金額。前2
    項規定，於不法侵害他人基於父、母、子、女或配偶關係之
    身分法益而情節重大者，準用之，民法第184 條第1 項前段
    、第187 條第1 項、第195 條第1 項前段、第3 項分別定有
    明文。又按，貞操權係屬獨立之人格權，保護之法益乃以性
    尊嚴及性自主為內容之權利，係屬民法第184 條第1 項前段
    所規定「權利」之一種，此觀民法第195 條第1 項將「貞操
    」獨立列明為法律保護之人格法益自明。再按父母對於未成
    年子女，有保護及教養之權利義務，民法第1084條第2 項定
    有明文；此為父母對未成年子女因親子關係所生之身分法益
    ，即「親權」或「監護權」或稱之為「監督權」，應屬民法
    第184 條第1 項前段規定所保護之權利。父母對子女監護權
    受不法之侵害，自屬基於父、母、子、女關係之身分法益受
    侵害，應有民法第184 條第1 項前段、第195 條第3 項規定
    之適用，是以未滿20歲之人遭受性侵害，亦應認其父母之監
    護權受有不法之侵害，其父母自得依前揭侵權行為法則主張
    權利。經查，本件原告起訴主張之前揭事實，業據本院以10
    9 年度侵訴字第61號刑事判決認定屬實並判決在案，自堪信
    為真實，是被告戴子霳侵害原告A 女身體健康權、性自主權
    與免於恐懼之意思自由權之行為，及侵害原告A 女之父與A
    女之母基於於父母子女之身分法益而情節重大，應負損害賠
    償之責。又被告戴子霳行為時未滿20歲，斯時為限制行為能
    力人，被告戴君倡係被告戴子霳之監護人，有其戶籍謄本可
    參（見院卷第15頁），衡諸本件事故發生之情節，應認被告
    戴子霳於行為時具有識別能力，且倘被告戴君倡對其子戴子
    霳善盡監督之責，被告戴子霳應不致為上開不法行為，是被
    告戴君倡應就被告戴子霳之上開不法行為，負連帶損害賠償
    責任。
  ㈡原告得請求之精神慰撫金為若干？
  1.按，精神慰撫金之酌定，除原告所受之傷害程度外，尚應審
    酌兩造之身分地位、學識經歷、財產狀況、痛苦程度等節以
    定之。次按，慰藉金之賠償須以人格權遭遇侵害，使精神上
    受有痛苦為必要，其核給之標準固與財產上損害之計算不同
    ，然非不可斟酌雙方身分資力與加害程度，及其他各種情形
    核定相當之數額（最高法院76年台上字第1908號、51年台上
    字第223 號判決要旨可資參照）。
  2.查，被告戴子霳對原告A 女為上開侵權行為，被告自應對原
    告A 女負連帶損害賠償之責。又被告戴子霳因對原告A 女為
    強制性交行為，致原告A 女之父、A 女之母之身分法益受侵
    害，被告亦應對其等負連帶損害賠償之責。審酌被告戴子霳
    不滿A 女與其分手，並為滿足一己性慾，竟先騎車尾隨A 女
    ，再將A 女強拉下車後拖入路旁鐵皮屋，以男性優勢體力，
    違反A 女之意願，強行對已滿16歲之未成年A 女為強制性交
    行為，顯然缺乏對他人性自主權與人格主體性之尊重，造成
    A 女心理創傷程度甚鉅；又於性侵A 女後，不思檢討己過，
    竟傳送附表所示甚為惡毒之訊息恫嚇A 女，致使A 女心生畏
    懼，所為實應非難。又原告A 女、A 女之父、A 女之母之學
    、經歷資料均詳卷；被告戴子霳高職肄業、以做工維生、日
    薪約1,000 元、未婚、無子女；被告戴君倡則為五專畢業。
    又原告A 女、A 女之父、A 女之母、被告戴子霳、戴君倡名
    下均無財產，有稅務電子閘門財產所得調件明細表存卷可稽
    （見本院外放之證物資料袋），亦堪認定。本院審酌兩造之
    教育程度、經濟狀況與被告戴子霳所為侵權行為之手段與方
    式，及被告戴君倡疏於管教子女之程度，與原告A 女之精神
    痛苦程度，暨被告戴子霳同意給付本件原告之請求（見院卷
    第108 頁）等節，認被告戴子霳應分別給付原告A 女、原告
    A 女之父與A 女之母精神慰撫金1,200,000 元、500,000 元
    、500,000 元；被告戴君倡應與被告戴子霳連帶給付原告A
    女500,000 元、原告A 女之父150,000 元、原告A 女之母15
    0,000 元，均為適當，應予准許。逾此範圍之請求則屬無據
    ，應予駁回。
  ㈢末按給付無確定期限者，債務人於債權人得請求給付時，經
    其催告而未為給付，自受催告時起，負遲延責任。其經債權
    人起訴而送達訴狀，或依督促程序送達支付命令，或為其他
    相類之行為者，與催告有同一之效力。又遲延之債務以支付
    金錢為標的者，債權人得請求依法定利率計算之遲延利息，
    民法第229 條、第233 條第1 項分別定有明文。本件因侵權
    行為所生之損害賠償債權，為給付無確定期限之債權，又係
    以支付金錢為標的，應於被告受催告履行而未履行，始發生
    遲延責任。查原告起訴狀繕本於110 年6 月17日分別送達於
    被告乙情，有送達證書可考（見院卷第35、37頁），則原告
    依前揭被告所應賠償之金額，請求被告應給付自起訴狀繕本
    送達被告翌日即110 年6 月18日起至清償日止，按週年利率
    5 ％計算之利息部分，亦屬有據，應予准許。
四、本件係刑事附帶民事訴訟事件，依刑事訴訟法第505 條第2
    項規定，免納裁判費用，且訴訟費用並未在刑事訴訟法第49
    1 條準用之列，亦毋庸命當事人負擔，併此敘明。
五、綜上所述，原告依侵權行為法律關係，請求被告連帶給付原
    告A 女500,000 元，被告戴子霳尚應給付原告A 女700,000
    元；請求被告連帶給付原告A 女之父150,000 元，被告戴子
    霳尚應給付原告A 女之父350,000 元；請求被告連帶給付原
    告A 女之母150,000 元，被告戴子霳尚應給付原告A 女之母
    350,000 元，及均自110 年6 月18日起至清償日止，按週年
    利率5 ％計算之利息，為有理由，應予准許；逾此範圍之請
    求，為無理由，應予駁回。
六、本件事證已臻明確，兩造其餘攻擊防禦方法及所提證據，經
    審酌後認與判決結果無影響，爰不再逐一論述，附此敘明。
七、據上論結，原告之訴為一部有理由，一部無理由，依刑事訴
    訟法第502 條，判決如主文。
中    華    民    國  110     年    11    月    30    日
                  刑事第十五庭  審判長法  官  方錦源
                                      法  官  詹尚晃
                                      法  官  陳彥霖
以上正本證明與原本無異。
如不服本判決應於收受送達後20日內向本院提出上訴書狀，並應
敘述具體理由；如未敘述上訴理由者，應於上訴期間屆滿後20日
內向本院補提理由書（均須按他造當事人之人數附繕本）「切勿
逕送上級法院」。(因疫情而遲誤不變期間，得向法院聲請回復
原狀。)
中    華    民    國   110    年    11    月    30    日
                                      書記官  陳怡秀
附表
┌──┬────────────────────────┐
│編號│訊息內容                                        │
├──┼────────────────────────┤
│1   │你既然要這麼扎心我 我會讓你付出該有的代價       │
├──┼────────────────────────┤
│2   │那我會讓你同歸於盡 你說好嗎                     │
├──┼────────────────────────┤
│3   │我一定會讓你付出代價                            │
├──┼────────────────────────┤
│4   │你要我放過你可以呀 同歸於盡                     │
├──┼────────────────────────┤
│5   │你既然扎心了我我會找個替死鬼來陪我那就是你高雄很│
│    │小我們遇的到                                    │
├──┼────────────────────────┤
│6   │我死一死剛好你可以陪我 因為我愛你我才要你陪我死 │
├──┼────────────────────────┤
│7   │你一定沒看過我拿槍打人                          │
├──┼────────────────────────┤
│8   │我會叫我這邊的人幫你準備最大場的公祭            │
├──┼────────────────────────┤
│9   │如果你不想要那麼我會選擇同歸於盡                │
├──┼────────────────────────┤
│10  │我也不想給你機會跟我複合了就等等吧恩我絕對拿槍開│
│    │死你我絕對會碎屍萬段在去自殺                    │
├──┼────────────────────────┤
│11  │因為我什麼都沒做阿你就突然變這樣還是有人在背後指│
│    │控？還是我放火燒你全家我說到這而已我說到做到你說│
│    │好嗎                                            │
└──┴────────────────────────┘